【裁判字號】    99,易緝,128
【裁判日期】    990915
【裁判案由】    詐欺
【裁判全文】
臺灣高雄地方法院刑事判決             99年度易緝字第128號
公  訴  人  臺灣高雄地方法院檢察署檢察官
被      告  丁○○
上列被告因詐欺案件，經檢察官提起公訴（86年度偵緝字第1230
號），本院判決如下:
    主  文
本件免訴。
    理  由
一、公訴意旨略以：被告丁○○明知其所經營之「鼎力傢俱」因
    生意欠佳週轉不靈，且向地下錢莊告貸積欠巨債無力清償，
    已無再簽發支票購貨付款之能力，竟意圖為自己不法所有，
    基於概括犯意：(一)自民國86年6 月起迄8 月止，連續向同行
    庚○○購買傢俱新臺幣（下同）2 萬7950元；向丙○○○購
    買傢俱計39萬9280元；向乙○○購貨計20萬6000元；向己○○購貨計23萬250 元；向甲○○購貨計8 萬6700元；向辛○○購貨計17萬950 元。庚○○等人或誤信被告債信良好，或
    第一次交易不知其債信能力，均陷於錯誤而如數給付貨品，
    且依慣例於隔月20日左右請款，被告或僅給付自己名義，以
    高雄區中小企業銀行大昌分行為付款人，面額不足之支票以
    為搪塞，並詐使丙○○○等人繼續出貨，或均未給付任何票
    據、現金，迄同年8 月10日、8 月15日票據到期陸續退票，
    其開設之傢俱行大門深鎖，被告亦不知去向，庚○○等人始
    知受騙。(二)於84年10月間參加以戊○○為會首，每月1 會、
    每會3 萬元，共21會之民間互助會，其參加3 會，且於第2
    、3 、4 會時即以高額標息搶標匯款，惟於85年7 月尚欠12
    會計108 萬元時即無力償還，其乃於85年7 月間，向戊○○
    佯稱其公司前景看好，可以108 萬元轉為投資，戊○○見被
    告仍經營傢俱行，誤信其言而同意入夥。復於86年1 月初，
    被告再向戊○○佯以將於高雄市○○區○○路附近某地點擴
    大經營分店，須資金購買機器等語，致戊○○陷於錯誤，於
    同年1 月初、中旬各給付400 萬元、20萬元，待戊○○發現
    被告未依約開設分店，且避不見面，始知受騙。因認被告涉
    犯修正前刑法第56條、第339 條第1 項之連續詐欺取財罪嫌
    等語。
二、按案件時效已完成者，應諭知免訴之判決，並得不經言詞辯
    論為之，刑事訴訟法第302 條第2 款、第307 條分別定有明
    文。次按於94年1 月7 日刑法修正施行前，其追訴權或行刑
    權時效已進行而未完成者，比較修正前後之條文，適用最有
    利於行為人之規定，亦為刑法施行法第8 條之1 所明揭。本
    件被告丁○○行為後追訴權時效即開始進行，惟至追訴權時
    效完成前，刑法業於94年2 月2 日修正公布，並自95年7 月
    1 日起施行，而被告所涉詐欺取財罪名，其法定刑為5 年以
    下有期徒刑，依修正前刑法第80條第1 項第2 款規定，追訴
    權時效期間為10年，修正後同條款則加長為20年，比較新舊
    法結果，自以修正前之規定較有利於被告，是以，依前開刑
    法施行法第8 條之1 規定，應適用被告行為時之舊法計算其
    追訴權時效期間。且關於追訴權時效之計算、起算日及停止
    進行，亦應一體適用修正施行前刑法第83條、第80條第2 項
    之規定。
三、復按追訴權之時效期間自犯罪成立之日起算，但犯罪行為有
    連續或繼續之狀態者，自行為終了之日起算；又追訴權之時
    效，如依法律之規定，偵查、起訴或審判之程序，不能開始
    或繼續時，停止其進行；前項時效停止，自停止原因消滅之
    日起，與停止前已經過之期間，一併計算。停止原因繼續存
    在之期間，如達於第80條第1 項各款所定期間4 分之1 者，
    其停止原因視為消滅，修正前刑法第80條第2 項、第83條皆
    有明文。再於偵查或審判中通緝被告，其追訴權之時效均應
    停止進行，但須注意刑法第83條第3 項之規定。另追訴權消
    滅時效之發生，應以不行使追訴權為其前提要件，而所謂追
    訴權，乃包括偵查、起訴及審判權在內，若已實施偵查，或
    提起公（自）訴後審判進行中，此時追訴權既無不行使之情
    形，自不發生時效進行之問題（司法院釋字第138 號解釋、
    最高法院82年度第10次刑事庭會議決議、司法院院字第1963
    號解釋參照）。
四、經查，被告丁○○被訴於85年7 月間、86年1 月間及86年6
    月起迄8 月止，涉犯連續詐欺取財罪嫌，乃於86年8 月29日
    經臺灣高雄地方法院檢察署檢察官開始偵查（即臺灣高雄地
    方法院檢察署收受告訴狀之日），嗣因被告逃匿，為臺灣高
    雄地方法院檢察署（下稱高雄地檢）於86年10月30日發布通
    緝，後於86年11月13日緝獲，翌（14）日解送高雄地檢繼續
    偵查並於同日提起公訴，迨86年12月20日繫屬本院，惟於審
    理中再度逃匿，而經本院於87年4 月8 日發布通緝等情，有
    刑事告訴狀上所附高雄地檢收文戳章、高雄地檢86年度偵緝
    字第1230號起訴書、高雄地檢86年12月19日雄檢銅冬字第14
    669 號函上本院收案戳章、高雄地檢86年10月30日雄檢銅冬
    字第3144號、本院87年4 月8 日高敬刑亥緝字第382 號通緝
    稿附卷可考，此部分事實自堪認定。被告被訴連續詐欺取財
    犯行之終了之日為86年8 月間，據刑事訴訟法第65條規定，
    復參酌民法第124 條第2 項之法理，應以86年8 月15日為其
    犯罪行為終了之日，而被告本案所涉詐欺取財犯罪之追訴權
    時效為10年，業如前述，則按諸上開說明，被告本案犯行之
    追訴權時效期間，應自犯罪行為終了之日即86年8 月15日起
    算10年，併計因被告通緝，而停止追訴權時效進行所達上開
    追訴權期間之4 分之1 （即2 年6 月）；另89年9 月26日開
    始實施偵查日起至86年10月30日第一次發布通緝止之期間（
    2 月2 日）、86年11月13日第一次通緝到案日起至87年4 月
    8 日第二次通緝發布日止之期間（4 月26日），追訴權既無
    不行使之情形，自不生時效進行之問題，而應予加計。再檢
    察官於90年2 月27日提起公訴日起至90年3 月30日案件繫屬
    本院之期間共計1 月又6 日，係偵查、起訴及本院審判程序
    以外之期間，時效乃繼續進行，然此期間已在前揭計算追訴
    權期間時計入，故理當扣除。綜此計算結果，被告本案之追
    訴權時效至99年8 月7 日業已完成（86年8 月15日＋10年＋
    2 年6 月＋2 月又2 日+4月又26日－1 月又6 日），惟被告
    迄今仍未緝獲歸案，其追訴權已因時效完成而消滅，揆諸首
    揭法條規定，爰不經言詞辯論，逕為免訴之諭知。
據上論斷，應依刑事訴訟法第302 條第2 款、第307 條，判決如
主文。
中    華    民    國    99    年    9     月    15    日
                  刑事第十三庭  審判長法  官  黃蕙芳
                                      法  官  楊智守
                                      法  官  陳筱雯
以上正本證明與原本無異。
如不服本判決應於收受送達後10日內向本院提出上訴書狀，並應
敘述具體理由；如未敘述上訴理由者，應於上訴期間屆滿後20日
內向本院補提理由書（均須按他造當事人之人數附繕本）「切勿
逕送上級法院」。
中    華    民    國    99    年    9     月    15    日
                                      書記官  陳建琪

司法院資訊處製作；財團法人民間司法改革基金會備份。
